【裁判字號】    98,訴,4581
【裁判日期】    981231
【裁判案由】    搶奪
【裁判全文】
臺灣板橋地方法院刑事判決              98年度訴字第4581號
公  訴  人  臺灣板橋地方法院檢察署檢察官
被      告  乙○○
上列被告因搶奪案件，經檢察官提起公訴（98年度偵字第31866
號），本院合議庭裁定改依簡式審判程序，判決如下：
    主  文
乙○○意圖為自己不法之所有，而搶奪他人之動產，累犯，處有
期徒刑拾月。
    事  實
一、乙○○前因搶奪案件，經本院以(一)94年度訴字第2892號判決
    判處有期徒刑2 年10月確定；又因毒品案件，經本院以(二)94
    年度訴字第2522號判決判處有期徒刑10月確定；另因竊盜案
    件，經本院以(三)95年度易字第1611號判決判處有期徒刑3 月
    確定；復因毒品案件，經本院以(四)95年度訴字第1321號判決
    判處有期徒刑1 年確定，上開(二)至(四)案均經本院裁定減刑後
    ，並與不得減刑之搶奪案件部分，合併定應執行刑為有期徒
    刑3 年8 月，另與因竊盜案件，經本院以94年度簡字第1331
    7 號判處拘役90日，並減刑為拘役45日部分接續執行，甫於
    民國98年8 月21日縮刑期滿執行完畢。
二、詎其仍不知悔改，因缺錢花用，竟基於為自己不法所有之犯
    意，於98年11月11日上午8 時50分許，騎乘車號BXU-133 號
    重機車，行經臺北縣土城市○○路○ 段173 號前，見路人甲
    ○○手持手提包獨自一人行走，而趁甲○○無防備之際，自
    後方迅速接近，徒手搶奪甲○○所有內有NOKIA 廠牌手機1
    支、新臺幣（下同）8,800 元現金之手提包1 只，得手後迅
    速騎乘機車逃逸，甲○○旋即報警，而為警調閱監視器後，
    於98年11月18日中午12時25分許，持搜索票在臺北縣三峽鎮
    ○○路36號前逮捕乙○○，並扣得贓款餘額2,300 元（業經
    發還）。
三、案經甲○○訴由臺北縣政府警察局土城分局報告臺灣板橋地
    方法院檢察署檢察官偵查起訴。
    理  由
一、本件被告乙○○所犯為死刑、無期徒刑、最輕本刑為3 年以
    上有期徒刑以外之罪，其於準備程序進行中，就被訴事實為
    有罪之陳述，經受命法官告知簡式審判程序之旨，並聽取被
    告及檢察官之意見後，本院合議庭裁定由受命法官獨任進行
    簡式審判程序，合先敘明。
二、前揭犯罪事實，業據被告於本院審理時供承不諱，核與證人
    即告訴人甲○○於警詢及偵查中證述遭搶奪財物之情節相符
    ，復有本院98年度聲搜字第3510號搜索票、臺北縣政府警察
    局土城分局扣押物品目錄表及贓物認領保管單各1 紙、臺北
    市政府警察局車輛協尋電腦輸入單1 紙、臺北縣土城市○○
    路○ 段173 號前路口監視錄影器翻拍照片6 張、被告住處之
    里長辦公室監視錄影畫面翻拍照片4 張，及本件被告使用之
    安全帽、重型機車及穿著之上衣照片4 張在卷可稽，足徵被
    告之自白均與事實相符，本件事證明確，被告犯行均堪認定
    。
三、論罪科刑：
  (一)核本件被告所為係犯刑法第325 條第1 項之搶奪罪。被告曾
    有如事實欄所載之前科紀錄，而甫於98年8 月21日縮刑期滿
    執行完畢之情，有臺灣高等法院被告前案紀錄表1 份在卷足
    佐，其於有期徒刑之刑執行完畢後，5 年內故意再犯本件有
    期徒刑以上之罪，為累犯，應依刑法第47條第1 項規定加重
    其刑。爰審酌被告年輕力壯卻不思以正途賺取財物，竟以乘
    被害婦女疏於注意不及防備之際，伺機徒手奪取被害人身上
    之財物，隨即逃逸，除致被害人受有財產上之損失外，更因
    此造成其心理上之驚嚇甚鉅，並危害社會治安，行為實有非
    當，且被告前於92、94年間，已曾因連續犯下多次飛車搶奪
    之犯行，而遭本院分別判處罪刑確定，並已入監服刑完畢，
    竟再犯本件搶奪犯行，顯無悛悔之意，實不宜輕縱，惟念及
    其於犯後坦承犯行，態度良好，所搶得之財物價值非鉅，部
    分財物已發還被害人，有贓物認領保管單1 紙在卷可證等一
    切情狀，量處如主文所示之刑，以資懲儆。本院審酌上情，
    認量處如主文所示之刑為適當，公訴人求處有期徒刑2 年尚
    嫌過重。
  (二)至公訴意旨雖認：被告前有多次前科，顯有犯罪之習慣，請
    諭知刑前強制工作，以資矯治等語。惟按強制工作，旨在對
    有犯罪習慣之人，令入勞動場所，以強制從事勞動方式，培
    養其勤勞習慣、正確工作觀念，習得一技之長，於其日後重
    返社會時，能自立更生，期以達成刑法教化、矯治之目的。
    惟保安處分應受比例原則之規範，使保安處分之宣告，與行
    為人所為行為之嚴重性、行為人所表現之危險性及對於行為
    人未來行為之期待性相當之意旨而制定，而由法院視行為人
    之危險性格，決定應否令入勞動處所強制工作，以達預防之
    目的，此有最高法院94年度台上字第6611號判決意旨可資參
    照。經查：本件被告雖曾有多次竊盜、搶奪前科，然其於執
    行完畢釋放後，本件所為搶奪犯行僅有1 次，且所搶得財物
    價值非鉅，尚與一般慣竊之懶惰成習，長期間且有縝密計劃
    一再多次犯案，並以犯罪成為日常習慣之情形尚屬有間，應
    屬一時貪念所為之犯罪行為，而非有犯罪習慣之人，是本院
    認上開對被告宣告之刑，應已足以收矯治之效並使被告心生
    警惕，而得體現司法正義，契合社會感情，參以諭知被告強
    制工作並非矯正其竊盜犯行之唯一方法而需合乎一定之比例
    ，以求得法益間之均衡等情綜合以觀，本院認尚無對被告諭
    知宣告強制工作之必要，附此說明
據上論斷，應依刑事訴訟法第273 條之1 第1 項、第299 條第1
項前段，刑法第325 條第1 項、第47條第1 項，判決如主文。
本案經檢察官陳旭華到庭執行職務。
中    華    民    國    98    年    12    月    31    日
                  刑事第十庭  法  官  鄭凱文
以上正本證明與原本無異。
如不服本判決應於收受本判決後10日內向本院提出上訴書狀，並
應敘述具體理由，如未敘述上訴理由者，應於上訴期間屆滿後20
日內補提理由書狀於本院（均須按他造當事人之人數附繕本）「
切勿逕送上級法院」。
                              書記官  陳筱惠
中    華    民    國    98    年    12    月    31    日
附錄本案論罪科刑法條全文：
中華民國刑法第325 條：
（普通搶奪罪）
意圖為自己或第三人不法之所有，而搶奪他人之動產者，處6 月
以上5 年以下有期徒刑。
因而致人於死者，處無期徒刑或7 年以上有期徒刑，致重傷者，
處3 年以上10年以下有期徒刑。
第1 項之未遂犯罰之。

司法院資訊處製作；財團法人民間司法改革基金會備份。
